【裁判字號】    97,易,4337
【裁判日期】    971231
【裁判案由】    詐欺
【裁判全文】
臺灣臺中地方法院刑事判決              97年度易字第4337號
公  訴  人  臺灣臺中地方法院檢察署檢察官
被      告  丁○○
上列被告因詐欺案件，經檢察官提起公訴（97年度偵字第18148號）
，本院判決如下：
    主    文
丁○○幫助共同意圖為自己不法之所有，以詐術使人將本人之物
交付，處有期徒刑肆月，如易科罰金，以新臺幣壹仟元折算壹日
。
    犯 罪 事 實
一、丁○○其依一般社會生活之通常經驗，應可知悉一般人均可
    自行申請金融帳戶使用，如非意圖供犯罪使用，無收取他人
    金融帳戶之必要，並可預見提供金融帳戶供人使用，可能幫
    助他人作為詐欺被害人匯款之用，藉以遂行詐欺犯行，並逃
    避檢警人員之追緝，竟仍基於幫助他人詐欺取財之不確定犯
    意，於民國97年6月3日前之某日，在不詳地點，將其在合作
    金庫商業銀行大里分行（下稱合作金庫大里分行）所開設之
    帳號0000000000000號帳戶之提款卡（連同密碼），交付予
    真實姓名年籍不詳之成年人，供該成年人所屬之詐欺集團成
    年成員作為詐欺犯行之匯款帳戶使用，以此方式幫助該詐欺
    集團成員詐欺財物。嗣該真實姓名年籍不詳之人取得丁○○
    上開帳戶之提款卡及密碼後，即與其所屬之詐欺集團成員共
    同基於意圖為自己不法所有之犯意聯絡，(一)於97年6月3日17
    時20分許，撥打電話予乙○○，向乙○○詐稱其網路購物付
    款時，誤設為分期付款，須至自動櫃員機操作以取消分期設
    定，致乙○○陷於錯誤，而依指示至某處金融機構，於97
    年6月3日17時39分許，以操作自動櫃員機之方式，匯款新臺
    幣（下同）1萬1094元至丁○○之上開合作金庫大里分行帳
    戶內，再予以提領一空；(二)於97年6月3日18時許，撥打電話
    予甲○○，向甲○○詐稱其網路購物付款時，誤設為分期付
    款，須至自動櫃員機操作以取消分期設定，致甲○○陷於錯
    誤，而依指示至某處金融機構，於97年6月3日18時46分許，
    以操作自動櫃員機之方式，匯款合計5萬9966元至丁○○之
    上開合作金庫大里分行帳戶內，再予以提領一空。嗣因乙○○、甲○○發覺受騙而報警處理，經警循線查獲始悉上情。
二、案經甲○○訴由彰化縣警察局鹿港分局，及臺中縣警察局霧
    峰分局報告臺灣臺中地方法院檢察署檢察官偵查起訴。
    理    由
一、證據能力部分：
    按被告以外之人（包括證人、鑑定人、告訴人、被害人及共
    同被告等）於審判外之陳述雖不符刑事訴訟法第159條之1至
    之4等4條之規定，而經當事人於審判程式同意作為證據，法
    院審酌該言詞陳述或書面陳述作成時之情況，認為適當者，
    亦得為證據；當事人、代理人或辯護人於法院調查證據時，
    知有刑事訴訟法第159條第1項不得為證據之情形，而未於言
    詞辯論終結前聲明異議者，視為有前項之同意，同法第159
    條之5定有明文。立法意旨在於傳聞證據未經當事人之反對
    詰問予以核實，原則上先予排除。惟若當事人已放棄反對詰
    問權，於審判程式中表明同意該等傳聞證據可作為證據；或
    於言詞辯論終結前未聲明異議，基於尊重當事人對傳聞證據
    之處分權，及證據資料愈豐富，愈有助於真實發見之理念，
    且強化言詞辯論主義，使訴訟程式得以順暢進行，上開傳聞
    證據亦均具有證據能力。查本件證人乙○○、甲○○於警詢
    時之陳述、合作金庫大里分行97年6月3日0970002795號函檢
    附帳號0000000000000號帳戶之開戶基本及交易明細、受理
    刑事案件報案三聯單、受理帳騙詐戶通報警示簡便格式表、
    反詐騙案件紀錄表、自動櫃員機交易明細，均屬被告以外之
    人於審判外之言詞或書面陳述，屬傳聞證據，經公訴人、被
    告不爭執其證據能力，復審酌前開證據之取得，無違法或不
    當之情形，且與認定本案事實具有關聯性，本院認為適當，
    自有證據能力。
二、訊據被告丁○○矢口否認有幫助詐欺犯行，並辯稱：伊都在
    桃園上班，上開合作金庫大里分行帳戶之提款卡（連同密碼
    ）是放置在機車之置物箱內，機車停放在臺中，伊回到臺中
    即發現提款卡及另一本彰化銀行之存摺都不見了，伊沒有交
    給他人使用，亦沒有幫助詐欺云云。經查：
(一)、上揭犯罪事實，業據證人即被害人乙○○、甲○○於警詢時
    之證述綦詳，而被害人乙○○、甲○○經詐欺集團施以詐術
    後，渠等即將款項匯入被告申設之上開合作金庫大里分行帳
    戶內，隨即遭提領一空，始知受騙而報警處理等情，並有卷
    附之合作金庫大里分行97年6月3日0970002795號函檢附帳號
    0000000000000號帳戶之開戶基本資料及交易明細、受理刑
    事案件報案三聯單、受理帳騙詐戶通報警示簡便格式表、反
    詐騙案件紀錄表、自動櫃員機交易明細6紙在卷足證，是被
    告上開合作金庫大里分行之帳戶，確為詐欺集團成員作為實
    施本案詐欺取財犯行一節，足堪認定。
(二)、按刑法上之故意，分為直接故意（確定故意）與間接故意（
    不確定故意）。行為人對於構成犯罪之事實，明知並有意使
    其發生者，為直接故意；行為人對於構成犯罪之事實，預見
    其發生而其發生並不違背其本意者，為間接故意。又幫助犯
    之成立，以行為人主觀上認識被幫助者正欲從事犯罪或係正
    在從事犯罪，且該犯罪有既遂之可能，而其行為足以幫助他
    人實現構成要件者，即具有幫助故意，並不以行為人確知被
    幫助者係犯何罪名為必要。而按金融機構之帳戶為個人理財
    之工具，為便利大眾使用此一理財工具，以資活絡資金供需
    ，對於申請開設金融帳戶並無設有任何特殊之限制，一般民
    眾皆能自由申請開戶，並得同時在不同金融機構申請多數存
    款帳戶使用，乃眾所周知之事實，依一般人之社會生活經驗
    ，倘係經由合法管道之收入或支出，其於金融帳戶之存放及
    提領，本可自行向金融行庫開立帳戶後使用，殊無大費周章
    使用他人帳戶之必要，況且近來詐騙案件層出不窮，詐騙集
    團多利用人頭帳戶做為出入帳戶，不僅廣為媒體所披載，亦
    經政府一再宣導提醒注意，尤以現今各地金融機構所設自動
    提款機莫不設定轉帳之警示畫面，或張貼警示標語，促請使
    用大眾注意，衡諸目前社會以電視、報紙甚至網路等管道流
    通資訊之普及程度，以及使用自動提款機從事提款、轉帳交
    易之頻繁，苟見有陌生人不思以自己名義申請開立帳戶，反
    而向不特定人蒐集或收購他人之金融機構帳戶使用，自屬可
    疑。再者，一般而言，欲使用提款卡領取款項者，須於金融
    機構所設置之自動櫃員機上依指令操作，並輸入正確之密碼
    ，方可順利領得款項，若非帳戶所有人同意、授權而告知提
    款卡密碼等情況，單純持有金融卡之人，欲隨機輸入號碼而
    領取款項之機會，不法之人任意輸入號碼而與正確之密碼相
    符者，機率微乎其微，況且，倘非事先自願提供提款卡及密
    碼，所有人隨時都有可能報警或向銀行掛失而不能使用。因
    此，詐欺集團在大費週章，施以詐術，使被害人受騙並匯款
    後，為確保該帳戶不為人所掛失，以順利提領詐騙款項，以
    遂詐欺之目的，應不會任意使用他人遺失之帳戶提款卡。
(三)、被告雖否認有何幫助詐欺犯行，並以前詞置辯。惟查，被告
    於警詢時先稱：伊在桃園上班，其提款卡係放在停放於臺中
    之機車置物箱內，密碼係寫在提款卡上等語（見警卷第1頁
    反面），復於偵查中改稱：「（密碼寫於提款卡上？）沒有
    ，是放在一個皮夾內，皮夾內有密碼條，是整個皮夾一起遺
    失的，皮夾沒有其他證件」等語（見偵查卷第6頁），所辯
    已前後不一。而按提款卡係個人極為私密之物，一般人多會
    妥適保管或放置，以防止他人竊取使用，又如因恐自己忘記
    密碼，而有提醒必要時，亦當不致於直接記載提款卡或與提
    款卡放在一起，否則無疑使任何取得之人即知密碼，進而使
    用，即與設定密碼之目的相違。況且，提款卡既係個人重要
    物品，亦非難以攜帶之物，又被告自稱平日係在桃園上班，
    其竟將提款卡放置於非日常使用、停放於臺中之機車內，甚
    不合理，復辯稱其將密碼書寫於提款卡或與提款卡放在一起
    云云，亦與常情未符，要難採信。又被告於偵查中稱：是97
    年6月遺失的（偵查卷第6頁），復於本院準備程序中改稱：
    我在桃園上班，證件都放在機車裡面，我回到臺中隔了一星
    期發現不見，是6月中旬發現不見了等語（見本院卷第13 頁
    ），嗣於本院審理時稱：「（最後一次何時看到該帳戶？）
    今年4、5月間有看到提款卡跟密碼，當時都是放在機車內」
    等語（見第20頁反面），其歷次說詞均未臻一致，且其供述
    均與常情不合，顯係臨訟杜撰，非屬實在。況且，詐欺集團
    成員如係因拾獲而取得被告之帳戶存摺、提款卡，若非確定
    能夠順利領取款項，亦不敢斷然使用，否則，在其大費週章
    使被害人匯入大量款項後，可能會冒著被告隨時變更密碼或
    掛失之風險。是以，唯有被告主動提款卡（含密碼）交付，
    詐欺集團成員始有把握順利提領，進而使用該帳戶。是被告
    將存摺、提款卡（含密碼）交付詐欺集團一節，應可認定。
    準此，被告提供所有前開帳戶提款卡（連同密碼）予年籍、
    真實姓名不詳之成年人及所屬之詐欺集團，用以實施詐欺犯
    行，確可預見，且其對於該人利用其帳戶向人詐取財物，並
    無違背其本意，是被告主觀上應具有幫助他人詐取財物之不
    確定故意，而其提供金融帳戶之行為，亦屬刑法詐欺罪構成
    要件以外之行為，其幫助詐欺犯行，應可認定。
(四)、本件事證明確，被告幫助詐欺取財之犯行洵堪認定，應依法
    論科。
三、又向被告收取上開合作金庫大里分行帳戶之提款卡（連同密
    碼）之真實姓名、年籍不詳之成年人及所屬之詐欺集團成年
    成員，利用上開帳戶詐騙被害人財物，有犯意聯絡及行為分
    擔，成立共同正犯。是核被告丁○○所為，係犯刑法第30條
    第1項、刑法第339條第1項之幫助共同詐欺取財罪。又其行
    為僅止於幫助，爰依刑法第30條第2項規定，按正犯之刑減
    輕之。被告以一幫助詐欺行為，使得詐欺集團分別詐騙乙○○、甲○○之財物，是一行為觸犯數個相同罪名，為想像競
    合犯，應依刑法第55條規定，從一重處斷。爰審酌被告提供
    上揭銀行帳戶供詐欺集團成員使用，助長詐欺集團財產犯罪
    之風氣，致本件被害人受騙而匯款，實為當今社會層出不窮
    之詐財事件所以發生之根源，造成社會互信受損，擾亂金融
    交易往來秩序，影響層面甚大，且亦因被告提供個人帳戶，
    致使執法人員難以追查該詐騙集團之真實身分，所為實屬不
    該，犯後復否認犯行等情，兼衡被告之智識程度、犯罪動機
    、目的、手段、提供帳戶之數量、對於被害人所生之危害等
    一切情狀，酌情量處如主文所示之刑，並諭知易科罰金之折
    算標準，以示懲儆。
四、據上論斷，應依刑事訴訟法第299條第1項前段，刑法第30條
    第1項前段、第2項、第339條第1項、第55條、第41條第1項
    前段，刑法施行法第1條之1第1項、第2項前段，判決如主文
    。
本案經檢察官丙○○到庭執行職務。
中    華    民    國    97    年    12    月    31    日
            刑事第十四庭  審判長法  官  陳  葳
                                法  官  林世民
                                法  官  李慧瑜
以上正本證明與原本無異。
如不服本判決應於收受判決後10日內向本院提出上訴書狀，並應
敘述具體理由；其未敘述上訴理由者，應於上訴期間屆滿後20日
內向本院補提理由書（均須按他造當事人之人數附繕本）「切勿
逕送上級法院」。
                                書記官  陳青瑜
中    華    民    國    97    年    12    月    31    日
附錄論罪科刑法條
中華民國刑法第339條
意圖為自己或第三人不法之所有，以詐術使人將本人或第三人之
物交付者，處5年以下有期徒刑、拘役或科或併科1千元以下罰金
。
以前項方法得財產上不法之利益或使第三人得之者，亦同。
前二項之未遂犯罰之。


司法院資訊處製作；財團法人民間司法改革基金會備份。
